臺灣高等法院高雄分院刑事判決　　　　 96年度上易字第561號
上　訴　人　臺灣高雄地方法院檢察署檢察官
被　　　告　甲○○
　　　　　　乙○○
　　　　　　丁○○
　　　　　　丙○○
上列上訴人因被告賭博案件，不服臺灣高雄地方法院96年度易字
第1189號中華民國96年4 月30日第一審判決（起訴案號：臺灣高
雄地方法院檢察署95年度偵字第21164 號），提起上訴，本院判
決如下：
     主  文
上訴駁回。
　　事實及理由
一、本案經本院審理結果，認第一審判決認事用法及量刑均無不
    當，應予維持，並引用第一審判決書記載之事實、證據及理
    由（如附件）。
二、檢察官上訴意旨認被告等主觀上有營利之意圖，應成立刑法
    第268 條之意圖營利供給賭博場所或聚眾賭博罪云云。本院
    查，按供給賭博場所或聚眾賭博罪之成立，行為人須有意圖
    營利之犯意始克成立，所謂意圖營利，係指藉以賺取經濟上
    之利益，即俗稱之抽頭而言，苟行為人賭博之目的係經由射
    倖手段圖藉贏得財物，則非此所謂之意圖營利。且聚眾賭博
    罪，雖不以參加賭博之不特定多數人，必須同時聚集於一處
    ，共同從事賭博行為為必要，惟仍須渠等之聚賭行為為被告
    所邀聚，且其狀況已達於不特定多數人可以任意加入、退出
    者為限。經查，被告甲○○雖於「加蜂遊藝場」擺設電子遊
    戲機，並與所僱用知情之員工包括被告乙○○等人，以上揭
    方式與不特定賭客相互對賭，業如前述。然所擺設之電子遊
    戲機，猶如個人手足之延伸，藉此方式同時各別與機台上之
    賭客對賭，被告等人能否取得賭客押注之賭資，乃取決於賭
    客是否押中之僥倖，輸贏結果猶未可知，且此情形，亦非不
    特定之賭客可以任意加入或退出，實難認已達聚眾之程度。
    被告等人除與賭客對賭之行為外，本件既乏其他積極證據，
    足資證明渠等另有抽頭營利之行為，揆諸前揭說明，要不得
    遽以刑法第268 條之罪相繩。檢察官執此提起上訴，依上開
    說明，其上訴為無理由，應予駁回。
據上論斷，應依刑事訴訟法第368條、第373條，判決如主文。
本案經檢察官蔡國禎到庭執行職務。
中　　華　　民　　國　　96　　年　　7 　　月　　3 　　日
                  刑事第五庭    審判長法  官  曾永宗
                                      法  官  任森銓
                                      法  官  王伯文
以上正本證明與原本無異。
本件判決不得上訴。
中　　華　　民　　國　　96　　年　　7 　　月　　4 　　日
                                      書記官  陳武悅
附錄本判決論罪科刑法條：
中華民國刑法第266條
（普通賭博罪與沒收物）
在公共場所或公眾得出入之場所賭博財物者，處1 千元以下罰金
。但以供人暫時娛樂之物為賭者，不在此限。
當場賭博之器具與在賭檯或兌換籌碼處之財物，不問屬於犯人與
否，沒收之。
附件
臺灣高雄地方法院刑事判決　　　　　　　96年度易字第1189號
公　訴　人　臺灣高雄地方法院檢察署檢察官
被　　　告　甲○○
被　　　告　乙○○
被　　　告　丁○○
被　　　告　丙○○
被　　　告　張芫彰
上列被告等因賭博案件，經檢察官提起公訴（95年度偵字第
21164 號），嗣因被告等就被訴事實為有罪之陳述，本院並聽取
當事人之意見後，改依簡式審判程序進行，判決如下：
    主  文
甲○○共同犯賭博罪，處罰金新台幣萬元，如易服勞役，以新
台幣壹仟元折算壹日。扣案如附表扣押物品欄編號1 至16所示之
物均沒收。
乙○○共同犯賭博罪，處罰金新台幣捌仟元，如易服勞役，以新
台幣壹仟元折算壹日。扣案如附表扣押物品欄編號1 至16所示之
物均沒收。
丁○○共同犯賭博罪，處罰金新台幣貳萬元，如易服勞役，以新
台幣壹仟元折算壹日。扣案如附表扣押物品欄編號1 至16所示之
物均沒收。
丙○○共同犯賭博罪，處罰金新台幣貳萬元，如易服勞役，以新
台幣壹仟元折算壹日。扣案如附表扣押物品欄編號1 至16所示之
物均沒收。
張芫彰犯賭博罪，處罰金新台幣貳仟元，如易服勞役，以新台幣
壹仟元折算壹日。扣案如附表扣押物品欄編號11、17所示之物均
沒收。
    事  實
一、甲○○自民國95年5 月29日起，向不知情之姜正良承租址設
    高雄市前鎮區○○○路481 號「加蜂遊藝場」（業依電子遊
    戲場業管理條例之規定辦理營利事業登記證，經高雄市政府
    核發營利事業登記證及電子遊藝場營業級別證），係前揭遊
    藝場之實際負責人，而自95年5 月29日起，與其所僱用之店
    員乙○○、丁○○、丙○○，共同基於賭博之犯意聯絡，由
    甲○○在前揭公眾得出入之遊藝場，擺設附表編號1 至11所
    示電子遊戲機共35台（起訴書誤載為45台），供不特定賭客
    打玩，其玩法為賭客將現金交付店員，以新臺幣（下同）10
    0 元開立10 0分之比例，換成機臺分數，賭客可下注不等之
    分數啟動機臺，若押中即可贏得不同倍數之分數，反之則該
    分數歸機臺所有，賭客得以依最後累積之分數告知現場看顧
    之店員，店員即依累積分數洗分並兌換成如附表編號13至16
    所示之寄分卡後，將累積分數依一定比例兌換等值之現金交
    予賭客，並由店員乙○○、丁○○、丙○○，在上開24小時
    經營之店內輪流擔任開分、洗分、兌換現金及監看店內營業
    情形等工作，而共同與不特定人賭博財物。嗣於95年8 月8
    日下午2 時許，賭客張芫彰基於賭博之犯意，在該遊藝場內
    把玩附表編號11所示電子遊戲機臺，經下注累積分數達500
    分，即向店員乙○○示意洗分，並向店員乙○○換得500 分
    寄分卡1 張後，再將該寄分卡交予店員丙○○，而向店員丙○○以1 比1 之比率兌換附表編號17所示賭金500 元，迨張
    芫彰將上揭賭金置入其所著褲子左口袋內而歸其所得，正欲
    離開上揭遊藝場時，為警當場查獲，並扣得附表所示之物。
二、案經高雄市政府警察局前鎮分局報告台灣高雄地方法院檢察
    署檢察官偵查起訴。
    理  由
壹、程序方面：
    按本件被告甲○○、乙○○、丁○○、丙○○、張芫彰所犯
    係死刑、無期徒刑、最輕本刑為3 年以上有期徒刑以外之罪
    ，其於準備程序就前揭被訴事實為有罪之陳述，經受命法官
    告知簡式審判程序之旨，並聽取其與公訴人之意見後，本院
    認無不得或不宜改依簡式審判程序進行之處，爰依刑事訴訟
    法第273 條之1 第1 項、第284 條之1 ，裁定本件由受命法
    官獨任進行簡式審判程序，合先敘明。
貳、實體方面：
一、上揭犯罪事實業據被告甲○○、乙○○、丁○○、丙○○、
    張芫彰於本院審理時坦承不諱，且據被告甲○○、乙○○、
    丙○○於警詢分別證述上揭遊藝場之實際負責人甲○○與店
    員乙○○、丁○○、丙○○分工情形在卷，且有高雄市政府
    警察局臨檢現場紀錄表（見警卷第24、25頁）、查獲現場照
    片19張（見警卷第26至30頁）、高雄市政府營利事業登記證
    （見警卷第66頁）、高雄市政府電子遊戲場營業級別證（見
    警卷第67頁）、被告甲○○向案外人姜正良承租上揭遊藝場
    所簽立之電子遊藝場租賃協議書（見警卷第68頁）附卷可稽
    ，及附表編號1 至10、13至16所示被告甲○○、乙○○、丁○○、丙○○與不特定賭客當場賭博之器具、附表編號11所
    示被告甲○○、乙○○、丁○○、丙○○與賭客張芫彰當場
    賭博之器具、附表編號12所示在上揭遊藝場兌換籌碼處之現
    金、附表編號17所示在賭客張芫彰身上之現金扣案可證，足
    認被告甲○○、乙○○、丁○○、丙○○、張芫彰之自白與
    事實相符。本案事證明確，被告五人之犯行堪予認定。
二、核被告甲○○、乙○○、丁○○、丙○○、張芫彰所為，均
    係犯刑法第266 條第1 項前段之普通賭博罪【至檢察官於起
    訴書固認被告甲○○、乙○○、丁○○、丙○○四人，均係
    犯刑法第267 條常業賭博罪云云，然被告即店員乙○○、丙○○於警詢時均稱：上揭遊藝場係24小時經營，由店員輪班
    等語（見警卷第10、17頁），足認被告甲○○、乙○○、丁○○、丙○○四人，自民國95年5 月29日起至95年8 月8 日
    （為警查獲）止，前後與不特定賭客及賭客張芫彰賭博之犯
    行，顯係基於同一犯意，對同一法益侵害之數舉動接續施行
    ，應依接續犯論以一罪（最高法院86年台上字第3295號判例
    參照），又刑法第267 條常業賭博罪之規定，業經修正刪除
    ，並經於94年2 月2 日公布，於95年7 月1 日施行，則被告
    甲○○、乙○○、丁○○、丙○○四人之賭博行為既接續實
    施至新法95年7 月1 日施行以後，自無行為後法律變更適用
    之可言（最高法院28年上字第733 號判例意旨參照），而應
    直接適用裁判時之刑法第266 條第1 項前段普通賭博罪之規
    定處罰，檢察官於起訴書所犯法條欄之記載，容有誤會，應
    予更正】。被告即負責人甲○○與被告即店員乙○○、丁○○、丙○○間，就前揭賭博犯行，有犯意聯絡及行為分擔，
    均為共同正犯。爰審酌被告甲○○、乙○○、丁○○、丙○○以前開機具作賭博工具，並洗分兌換現金予賭客，助長人
    性貪慾，並敗壞社會風氣，而被告甲○○係前揭遊藝場之負
    責人，所犯情節顯較受僱於上揭遊藝場之被告乙○○、丁○○、丙○○為重，及被告張芫彰為貪圖小利，在公眾得出入
    之場所賭博財物，足對社會風俗造成不良影響，均不可取，
    惟念及賭博犯行性質上僅屬對自己財產之處分行為，對社會
    所生之損害並非直接、鉅大，而被告乙○○無任何前科紀錄
    ，相較於曾有賭博前科之被告丁○○、丙○○，被告乙○○
    所應受之刑事非難程度較低等一切情狀，分別量處如主文所
    示之刑，並斟酌本案之犯罪情節，均諭知如易服勞役，以新
    台幣壹仟元折算壹日，以資警惕。另扣案附表編號1 至10、
    13 至16 所示之物，係被告甲○○、乙○○、丁○○、丙○○與不特定賭客當場賭博之器具（詳見附表編號1 至10、13
    至16 之 備註欄）；附表編號11所示之物，係被告甲○○、
    乙○○、丁○○、丙○○與賭客張芫彰當場賭博之器具（詳
    見附表編號11之備註欄）；附表編號12所示之物，則係在上
    揭遊藝場兌換籌碼處扣得之財物（詳見附表編號12之備註欄
    ），均應依刑法第266 條第2 項規定沒收。另附表編號17所
    示之物，則係被告張芫彰所有犯前揭賭博罪所得之物（詳見
    附表編號17之備註欄），應依刑法第38條第1 項第3 款予以
    沒收。至附表編號18所示之物，無證據證明與本件賭博案相
    關，故本院不予沒收。
三、公訴人雖於蒞庭時認被告甲○○、乙○○、丁○○、丙○○
    四人上揭犯行，同時涉犯刑法第268 條之意圖營利供給賭博
    場所罪及聚眾賭博罪云云。然查：刑法第268 條意圖營利供
    給賭博場所罪，須以行為人有營利之意圖，進而供給賭博場
    所，且其意圖營利之內容必附麗於上述行為之上（例如抽頭
    、收取租金等），方能以該罪論擬。且聚眾賭博罪，雖不以
    參加賭博之不特定多數人，必須同時聚集於一處，共同從事
    賭博行為為必要，惟仍須渠等之聚賭行為為被告所邀聚，且
    其狀況已達於不特定多數人可以任意加入、退出者為限。倘
    行為人參與賭博行為，企圖藉由賭博方式贏得財物者，要與
    刑法第268 條之構成要件有悖。經查，被告甲○○雖於上址
    擺放如附表編號1 至11之電子遊戲機具，並與其所僱用之員
    工即被告乙○○、丁○○、丙○○以上揭方式與不特定多數
    人相互對賭之情，業如前述。然其擺設前開電子遊戲機具猶
    如個人手足之延伸，藉此方式同時與不特定多數人對賭，至
    被告四人能否取得賭客押注之賭資，乃取決於賭客是否押中
    之僥倖，輸贏結果猶未可知，且此情形，亦非不特定之賭客
    可以任意加入或退出，實難認已達聚眾之程度。被告甲○○
    、乙○○、丁○○、丙○○四人除與賭客對賭外，本件並無
    其他積極證據，足資證明渠等另有抽頭營利之行為，揆諸前
    揭說明，要不得遽以刑法第268 條之罪相繩（台灣高等法院
    高雄分院95年度上易字第798 號、96年度上易字第12號判決
    同此見解）。惟因公訴人認被告四人此部分犯行核與前開有
    罪之普通賭博罪之犯罪事實具有想像競合犯之裁判上一罪關
    係，故本院爰不另為無罪之諭知。
據上論斷，應依刑事訴訟法第273條之1第1項、第284條之1、第
299 條第1 項前段，刑法第第28條、第266 條第1 項前段、第2
項、第42條第3 項前段、第38條第1 項第3 款，刑法施行法第1
條之1， 判決如主文。
本案經檢察官李宛凌到庭執行職務。
中　　華　　民　　國　　96　　年　　4 　　月　　30　　日
                  刑事第三庭    法　官  郭瓊徽
以上正本證明與原本無異。
如不服本判決，應於收受送達後10日內向本院提出上訴書狀。
中　　華　　民　　國　　96　　年　　5 　　月　　1 　　日
 　　　　　　　　　　　　       書記官  陳瓊芳
附錄本判決論罪之法條：
中華民國刑法第266條
在公共場所或公眾得出入之場所賭博財物者，處 1 千元以下罰金
。但以供人暫時娛樂之物為賭者，不在此限。
當場賭博之器具與在賭檯或兌換籌碼處之財物，不問屬於犯人與
否，沒收之。
附表
┌──┬───────────────┬──────────────┐
│編號│扣   押   物   品             │備              註          │
├──┼───────────────┼──────────────┤
│1   │電子遊戲機「戰國風雲」1台     │左揭物品，係被告甲○○（上揭│
│    │（含IC板共8塊）               │電子遊藝場負責人）與被告許儷│
├──┼───────────────┤燕、丁○○、丙○○（均為上揭│
│2   │電子遊戲機「魔法球」1台       │遊藝場之店員）自95年5 月29日│
│    │（含IC板1塊）                 │起至95年8 月8 日（為警查獲時│
├──┼───────────────┤）止，與不特定賭客當場賭博之│
│3   │電子遊戲機「戰象」1台         │器具，業據被告甲○○、乙○○│
│    │（含IC板1 塊）                │、丁○○、丙○○供明在卷，均│
├──┼───────────────┤應依刑法第266 條第2 項規定沒│
│4   │電子遊戲機「超級金龍鳳」1台   │收                          │
│    │（含IC板1塊）                 │                            │
├──┼───────────────┤                            │
│5   │電子遊戲機「彩金劍龍」1台     │                            │
│    │（含IC板1 塊）                │                            │
├──┼───────────────┤                            │
│6   │電子遊戲機「超世紀賓果」2台   │                            │
│    │（含IC板共2塊）               │                            │
├──┼───────────────┤                            │
│7   │電子遊戲機「中華迷13」5台     │                            │
│    │（含IC板共5塊）               │                            │
├──┼───────────────┤                            │
│8   │電子遊戲機「滿貫大亨」8台     │                            │
│    │（含IC板共8塊）               │                            │
├──┼───────────────┤                            │
│9   │電子遊戲機「星鑽97」12台      │                            │
├──┼───────────────┤                            │
│10  │電子遊戲機「賽馬」2 台        │                            │
│    │（含IC板共5塊）               │                            │
├──┼───────────────┼──────────────┤
│11  │警卷第29頁編號照片中，螢幕貼│左揭機台係被告即賭客張芫彰在│
│    │有編號記號之電子遊戲機「賽馬│上開遊藝場內把玩後，持所贏得│
│    │」1台（1機2人座，含IC板共2塊）│之積分向被告即店員乙○○兌換│
│    │                              │500 分之寄分卡1 張後，再向被│
│    │                              │告即店員丙○○兌換500 元現金│
│    │                              │，業據被告張芫彰、乙○○、鄭│
│    │                              │彰武供述在卷（見警卷第9 、16│
│    │                              │、20頁），且經現場查獲員警將│
│    │                              │被告即賭客張芫彰所把玩之左揭│
│    │                              │機台螢幕貼有編號記號後拍照│
│    │                              │為證（見警卷第29頁編號照片│
│    │                              │），故左揭機台係被告即賭客張│
│    │                              │芫彰與被告即負責人甲○○、被│
│    │                              │告即店員乙○○、鍾淑芳、鄭彰│
│    │                              │武當場賭博之器具，應依刑法第│
│    │                              │266 條第2 項規定沒收        │
├──┼───────────────┼──────────────┤
│12  │櫃檯內賭資現金新台幣（下同）  │左揭現金既在被告甲○○擔任負│
│    │3萬6千9百 元                  │責人、被告乙○○、丁○○、鄭│
│    │                              │彰武擔任店員之上開遊藝場之櫃│
│    │                              │檯內扣得，以供賭客兌換現金所│
│    │                              │用，業據被告乙○○、丙○○供│
│    │                              │明在卷（見警卷第9、16 頁），│
│    │                              │自為兌換籌碼處之財物，應依刑│
│    │                              │法第266 條第2 項規定沒收    │
├──┼───────────────┼──────────────┤
│13  │寄分卡（5000分）20張          │左揭寄分卡係被告即負責人李忠│
├──┼───────────────┤益、被告即店員乙○○、丙○○│
│14  │寄分卡（1000分）44張          │、丁○○為賭客依累積分數洗分│
├──┼───────────────┤所兌換，並依一定比例換算為賭│
│15  │寄分卡（500分）61張           │金，據被告即店員乙○○、鄭彰│
├──┼───────────────┤武供明在卷（見警卷第9 、16頁│
│16  │寄分卡（100分）58張           │），故左揭寄分卡係被告即負責│
│    │                              │人甲○○、被告即店員乙○○、│
│    │                              │鍾淑芳、丙○○與不特定賭客當│
│    │                              │場賭博之器具，均應依刑法第26│
│    │                              │6 條第2 項規定沒收          │
├──┼───────────────┼──────────────┤
│17  │於賭客張芫彰身上扣得之現金500 │左揭現金係賭客張芫彰把玩附表│
│    │元                            │編號11所示機台後，經洗分兌換│
│    │                              │現金所得，且係賭客張芫彰業將│
│    │                              │左揭現金放入其褲子左邊口袋內│
│    │                              │後，欲離開上揭遊藝場時為警查│
│    │                              │扣（見被告張芫彰供述，警卷第│
│    │                              │21頁），則左揭現金既已置入賭│
│    │                              │客張芫彰口袋內歸其所有，已非│
│    │                              │在賭檯或兌換籌碼處之財物，而│
│    │                              │係被告張芫彰犯前揭賭博罪所得│
│    │                              │之物，應依刑法第38條第1 項第│
│    │                              │3 款予以沒收                │
├──┼───────────────┼──────────────┤
│18  │薪資證明表1張                 │無證據證明與本件賭博案相關，│
│    │                              │故本院不予宣告沒收          │
│    │                              │                            │
│    │                              │                            │
└──┴───────────────┴──────────────┘
